【裁判字號】    97,訴,2489
【裁判日期】    970930
【裁判案由】    毒品危害防制條例
【裁判全文】
臺灣臺中地方法院刑事判決              97年度訴字第2489號
公  訴  人  臺灣臺中地方法院檢察署檢察官
被      告  甲○
                    （現另案在臺灣臺中監獄執行中）
指定辯護人  本院公設辯護人  丁○○
被      告  乙○○
上列被告等因違反毒品危害防制條例案件，經檢察官提起公訴（
97年度偵字第10083、10942、11000號），本院判決如下：
    主    文
甲○販賣第一級毒品，累犯，處有期徒刑拾伍年陸月；販賣第一
級毒品所得之財物新臺幣壹仟元沒收之，如全部或一部不能沒收
時，以其財產抵償之；扣案之第一級毒品海洛因拾貳包（驗餘淨
重貳點壹玖公克、空包裝總重參點玖貳公克），均沒收銷燬之。
又販賣第二級毒品，累犯，處有期徒刑肆年；販賣第二級毒品所
得之財物新臺幣壹仟元沒收之，如全部或一部不能沒收時，以其
財產抵償之；扣案之第二級毒品甲基安非他命貳包（驗餘淨重零
點壹壹玖貳公克及零點零柒零玖公克），均沒收銷燬之。又轉讓
第一級毒品，累犯，處有期徒刑壹年陸月。又共同轉讓第一級毒
品，累犯，處有期徒刑壹年貳月，扣案之第一級毒品海洛因貳包
（驗餘淨重零點零伍柒柒公克及零點零肆零陸公克），均沒收銷
燬之。應執行有期徒刑貳拾年；販賣第一、二級毒品所得之財物
計新臺幣貳仟元沒收之，如全部或一部不能沒收時，以其財產抵
償之；扣案之第一級毒品海洛因壹拾貳包（驗餘淨重貳點壹玖公
克，空包裝總重參點玖貳公克）、貳包（驗餘淨重零點零伍柒柒
公克及零點零肆零陸公克）及第二級毒品甲基安非他命貳包（驗
餘淨重零點壹壹玖貳公克及零點零柒零玖公克），均沒收銷燬之
。
乙○○共同轉讓第一級毒品，處有期徒刑壹年，扣案之第一級毒
品海洛因貳包（驗餘淨重零點零伍柒柒公克及零點零肆零陸公克
），均沒收銷燬之。
    犯 罪 事 實
一、甲○（綽號「阿賢」）前於民國93年間因恐嚇罪，經本院以
    93年度易字第908號判處有期徒刑4月確定，於94年6月13日
    執行完畢。又曾因施用第一、二級毒品，分別經臺灣高等法
    院臺中分院以96年度上訴字第3070號、97年度上訴字第226
    號判處應執行有期徒刑10月、1年3月確定。其與乙○○為夫
    妻，二人均明知海洛因、甲基安非他命分屬毒品危害防制條
    例第2條第2項第1、2款所列管之第一、二級毒品，不得非法
    持有、轉讓、販賣，竟分別為下列行為：
(一)、甲○基於販賣第二級毒品甲基安非他命以營利之犯意，於97
    年3月中旬某日，以其妻乙○○所有之門號0000000000號電
    話與丙○○所有之0000000000號行動電話聯繫後，在其位於
    臺中縣太平市○○○街56號住處內，以甲基安非他命每包新
    臺幣（下同）1千元之價格，販賣1包予丙○○施用，得款1
    千元。
(二)、甲○又基於販賣第一級毒品海洛因以營利之犯意，於97年4
    月初某日，以其妻乙○○所有之門號0000000000號行動電話
    與丙○○所有之0000000000號行動電話聯繫後，在上址，以
    海洛因每包新臺幣（下同）１千元之價格，販賣1包予丙○
    ○施用，得款1千元。
(三)、甲○因見其妻乙○○罹有肺結核，認為施用海洛因可以止血
    或減輕咳嗽之痛苦，竟基於轉讓毒品海洛因之犯意，接續自
    97年2月間某日（同年月6日農曆過年前）起迄97年4月15日
    上午9時左右止，在上址，每次無償轉讓海洛因毒品約1根香
    煙量予乙○○施用，前後計約15次（乙○○97年4月15日上
    午9時許最後一次施用毒品部分，業經本院裁定觀察勒戒及
    強制戒治，現強制戒治保外就醫中）。
(四)、因丙○○偶而會到甲○與乙○○夫妻家中探視罹有肺結核之
    乙○○，於97年4月15日上午9時左右，丙○○應乙○○之電
    話邀約前去上址探視乙○○時，適其毒癮發作又無錢購買，
    乙○○與甲○二人竟共同基於轉讓第一級毒品海洛因之犯意
    聯絡，於同日上午9時許，在上址，由乙○○交付甲○所有
    之海洛因毒品2包予丙○○，丙○○並與乙○○相偕在上址
    施用（丙○○此部分施用毒品部分，業經檢察官於97年5月
    22 日以97年度毒偵字第2060號為緩起訴處分；乙○○此部
    分施用毒品部分，業據前述）。嗣於97年4月15日中午12時
    55分許，丙○○在上址為警盤查，為警在丙○○處扣得上開
    第一級毒品海洛因2包（驗餘淨重0.057 7公克及0.0406公克
    ）；復在該址經乙○○同意後扣得甲○所有之第一級毒品海
    洛因12包（驗餘淨重2.19公克、空包裝總重3. 92公克）、
    甲基安非他命2包（驗餘淨重0.1192公克及0.0709公克）、
    藥鏟3支、安非他命吸食器1組及乙○○所有之門號00000000
    000號行動電話1支等物。再為警循線於97年4月25 日下午8
    時50分許在上址拘提甲○到案。
二、案經臺中縣警察局太平分局報請臺灣臺中地方法院檢察署檢
    察官及同署檢察官自動檢舉偵查起訴。
    理    由
壹、證據能力部分：
一、本件被告之指定辯護人雖主張本件證人即向被告甲○購買毒
    品之證人丙○○警詢筆錄無證據能力云云。惟按被告以外之
    人於檢察事務官、司法警察官或司法警察調查中所為之陳述
    ，與審判中不符時，其先前之陳述具有較可信之特別情況，
    且為證明犯罪事實存否所必要者，得為證據，刑事訴訟法第
    159條之2定有明文。本件證人丙○○於警詢時陳稱：確有向
    被告甲○購買毒品海洛因、甲基安非他命，且為警查獲當日
    查扣之海洛因2包是乙○○交付予其等情；嗣雖於本院審理
    時改稱：其並未向被告甲○購買海洛因、甲基安非他命，而
    是向真實姓名、年籍不詳，綽號「阿妹」之人（下稱「阿妹
    」）購得，且為警查獲當日查扣之海洛因2包亦非乙○○交
    付，而是「阿妹」交付予其云云。則就其是否有向被告甲○
    購買毒品海洛因、甲基安非他命，及有自被告乙○○處取得
    遭查扣之海洛因2包一節，所證前後已有未符。本院衡酌證
    人丙○○於警詢中所為之證述，因距離案發時間較近，記憶
    較深刻清晰，且尚無心詳細考量證詞對他人所生之利害關係
    ，經核亦與其於偵查中之供證較為吻合；且與被告甲○、乙
    ○○供述曾交付毒品予其等情符合（詳見後述）而具有較可
    信之特別情況，且為證明犯罪事實存否所必要，亦無顯有不
    可信之情況，是證人丙○○於警詢時所為前開對被告二人不
    利之供證，自得為本件之證據。
二、再按被告以外之人（包括證人、鑑定人、告訴人、被害人及
    共同被告等）於審判外之陳述雖不符刑事訴訟法第159條之1
    至之4等4條之規定，而經當事人於審判程序同意作為證據，
    法院審酌該言詞陳述或書面陳述作成時之情況，認為適當者
    ，亦得為證據；當事人、代理人或辯護人於法院調查證據時
    ，知有刑事訴訟法第159條第1項不得為證據之情形，而未於
    言詞辯論終結前聲明異議者，視為有前項之同意，同法第15
    9條之5定有明文。立法意旨在於傳聞證據未經當事人之反對
    詰問予以核實，原則上先予排除。惟若當事人已放棄反對詰
    問權，於審判程序中表明同意該等傳聞證據可作為證據；或
    於言詞辯論終結前未聲明異議，基於尊重當事人對傳聞證據
    之處分權，及證據資料愈豐富，愈有助於真實發見之理念，
    且強化言詞辯論主義，使訴訟程序得以順暢進行，上開傳聞
    證據亦均具有證據能力。本案被告二人、指定辯護人、公訴
    人於本院審理程序時就本院所引用之下列證據（除前開說明
    之證人丙○○警詢證述外），並未加爭執，且本院審酌證據
    作成之形式，取得之方式，均無瑕疵、與待證事實具有關聯
    性等情況，認為適當，且無不法取得之情形，應認得為證據
    ，揆諸前開說明，均具有證據能力，合先敘明。
貳、實體部分：
一、被告二人之辯解：
(一)、訊據被告甲○矢口否認有何犯罪事實欄一、(一)至(四)所載犯行
    ，辯稱：1.我沒有賣甲基安非他命給證人丙○○，於97年3
    月中旬，在臺中縣太平市我家，丙○○講跟我買甲基安非他
    命的那一次，我是有給她一包甲基安非他命，但我沒有跟他
    收錢，因為那包是我的朋友來我家，他拿出來請客用剩的，
    我朋友走以後，剛好丙○○來，她說她要用，我就說這是朋
    友用剩的，妳要用的話就自己拿，她來之前有打000000000
    號這支電話問我在不在。2.於97年4月初在我家，丙○○講
    跟我買海洛因的那一次，我是有拿一包海洛因給她，但當天
    是丙○○說要買海洛因，我就說我們兩個人一人出1千元去
    買，結果我就去買1千元一包的海洛因，總共兩包，把她的
    一包給她，不是我賣給她的。3.共同被告乙○○是我太太，
    她說我送她15次海洛因，那是我藏著海洛因，我太太可能知
    道我放在哪裡，應該是她自己拿來吃的，我不曉得她有吃，
    最後我曉得她有吃，我也沒辦法，她跟我拿幾次我也不曉得
    ，是乙○○自己刮我的海洛因一點去捲香煙的，少一點我也
    不知道。4.於97年4月15日當天在丙○○身上查扣的兩包海
    洛因是我太太的，在我太太身上扣到的十二包海洛因應該是
    乙○○自己的，丙○○身上扣得的那兩包是當天早上九點多
    我要出門前，丙○○在我家，我怕我太太會咳血，就把那兩
    包拿給丙○○，跟丙○○交代說，如果我太太起床咳血就給
    她止一下，我怕一包一支不夠，如果用完後還吐血，所以給
    丙○○兩包，這兩包都是要給我太太用的，沒有要給丙○○
    等語云云。
(二)、訊據被告乙○○矢口否認有何犯罪事實欄一、(四)所載與被告
    甲○共同轉讓海洛因予證人丙○○之犯行，辯稱：於97年4
    月15日被查獲當天確實有在我及丙○○身上扣到毒品等物，
    在丙○○身上扣到的毒品兩包，我不知道是誰的，也不是我
    送給她的，我在偵訊中說那兩包是我先生（即被告甲○）拿
    給她的沒有錯，實際上是我先生要救她，我並沒有看到我先
    生拿給她，是丙○○跟我講說我先生當天早上給她要救她的
    。丙○○是在當天九點多來我家的，她來的時候我先生不在
    ，．．．我先生大約在九點多打電話給我說丙○○早上要來
    ，丙○○說要我先生救她，我先生在電話中說丙○○早上要
    來，丙○○沒有錢，要來我們家拿毒品，要我拿一點給她，
    丙○○來到我家後，我就拿一包海洛因給她，我也自己拿一
    包要一起用，結果警察就來了，．．．我的意思是當天在丙
    ○○身上的那一包是我拿給她的，但是我先生甲○在電話中
    叫我拿給丙○○，是要救她不跟他收錢．．．，她跟我先生
    很好，所以我先生才要救她等語。
二、認定犯罪事實之證據及理由：
(一)、上開於丙○○身上所扣得之2包毒品，確含有毒品海洛因成
    份（驗餘淨重0.0577公克及0.0406公克），此有行政院衛生
    署草屯療養院鑑定書一份在卷可稽（本院卷第148頁）。又
    在被告乙○○與甲○住處扣得之毒品海洛因12包、甲基安非
    他命2包，亦均含有毒品海洛因成份（驗餘淨重2.19公克，
    空包裝總重3.92公克）及甲基安非他命成份（驗餘淨重0.
    1192公克及0.0709公克），此分別有法務部調查局濫用藥物
    實驗室鑑定書及行政院衛生署草屯療養院鑑定書各一份在卷
    可稽（見本院影印臺中縣警察局太平分局被告乙○○中縣太
    警偵字第0970049138號卷第72、73頁）。足見上開扣案毒品
    ，確均屬毒品海洛因及甲基安非他命無誤。又雖被告甲○辯
    稱上開扣得毒品海洛因12包、甲基安非他命2包並非其所有
    ，應係被告乙○○的云云，然此與證人丙○○及證人即共同
    被告乙○○二人均證述該毒品應係被告甲○所有不符；再參
    以被告甲○於本院審理時供稱：乙○○是我太太，她說我送
    她15次海洛因，那是我藏著海洛因，我太太可能知道我放在
    哪裡，應該是自己拿來吃的，．．．，她跟我拿幾次我也不
    曉得，是乙○○自己刮我的海洛因一點去捲香煙的，少一點
    我也不知道等語，足見上開扣得之毒品海洛因12包、甲基安
    非他命2包應係被告甲○所有無誤。
(二)、被告甲○雖否認有販賣海洛因、甲基安非他命予證人丙○○
    之犯行，並以前詞置辯。而證人丙○○於本院審理時雖亦翻
    異前詞，附合被告甲○，經交互詰問具結證稱：其並未向被
    告甲○購買海洛因、甲基安非他命，而是向「阿妹」購得云
    云。然查證人丙○○於警詢時證稱：（你所施用之毒品海洛
    因及安非他命都是向何人購買？）我所施用的海洛因及安非
    他命都是向乙○○丈夫綽號「阿賢」購買；（你向綽號「阿
    賢」男子購買幾次毒品？購買何種毒品？購買金額為何？雙
    方交易時、地為何？）我記得向「阿賢」男子購買兩次毒品
    ，第一次是購買安非他命毒品，購買新臺幣一千元，雙方交
    易時間是97年3月中，在臺中縣太平市○○街56號向他購買
    。第二次是購買海洛因毒品，購買新臺幣一千元，雙方交易
    時間是97年4月初，在臺中縣太平市○○街56號向他購買等
    語（見警(三)卷第15頁以下）；繼於偵訊中結證稱：（扣案【
    或施用】毒品向何人購買？）我是向綽號「阿賢」的人購買
    的，他是我叫「姊」的先生，「姊」就是乙○○，阿賢的電
    話是0000 000000、0000000000，是到他們家之後，發現他
    們有賣給其他人，才跟他買的，甲○提早跟他朋友離開了，
    所以警察進去搜索就不在了，我都跟甲○買安非他命及海洛
    因，安非他命買一次，時間大概是3月中，在他家跟他買的
    ，買1千元，是「阿賢」親手拿給我的，電話有時候是「阿
    賢」接，有時是「姊」接的，「姊」跟「阿賢」有無一起賣
    毒品我不知道，但據我所知毒品都是「阿賢」的，跟「阿賢
    」也是買一次海洛因等語（見臺灣臺中地方法院檢察署97年
    度毒偵字第2067號卷第49-51頁）。又證人丙○○與被告甲
    ○連絡之0000000000號行動電話，係由被告乙○○名義申設
    ，由被告甲○、乙○○二人共同使用乙情，業據被告二人供
    承無隱，且與證人丙○○上開證稱，電話有時是被告甲○接
    的，有時是被告乙○○接的相符，堪信屬實。再觀諸本院依
    職權調取之證人丙○○所有之0000000000號行動電話雙向通
    聯紀錄顯示，於證人丙○○所述以其所有之上開電話撥打被
    告甲○使用之0000000000號行動電話向被告甲○購買海洛因
    、甲基安非他命之期間內，確有該二支行動電話之多次通聯
    ，雖證人丙○○已不復記得向被告甲○購買毒品的是那幾通
    通聯，然佐以被告甲○自承與證人丙○○並無仇隙，衡情證
    人丙○○亦無故意設詞誣陷之可能。另參以證人丙○○於警
    詢、偵訊時均未提及「阿妹」之人，且被告甲○已自承確有
    於上開時、地交付毒品予證人丙○○，僅辯稱非販賣而係轉
    讓或合買云云，顯見證人丙○○於本院審理時更異前詞證稱
    被告甲○未曾交付其毒品云云，帢係迴護被告甲○之詞，顯
    不可採，自無從採為有利於被告之認定。此外，復有供被告
    甲○與證人丙○○聯繫毒品交易事宜所用之上開0000000000
    號行動電話一支及上開毒品海洛因、甲基安非他命等物扣案
    可資佐證；實已足資證明證人丙○○於警詢、偵訊中證述曾
    向被告甲○購買海洛因、安非他命施用乙情確屬真實。且就
    被告甲○歷次供述觀之，其初於警詢時供稱：（為何丙○○
    也指證稱以撥打0000000000、0000000000兩支行動電話聯絡
    向你購買毒品，且曾於97年3月初在臺中縣太平市○○街56
    號向你購買新臺幣1千元安非他命毒品、97年4月初，在臺中
    縣太平市○○街56號向你購買新臺幣1千元海洛因毒品，你
    如何解釋？）我沒有賣給她安非他命及海洛因毒品，她兩次
    確實都有要拿錢給我，但我跟她說，這是1千元的量，朋友
    免費請妳，因為她常買東西水果來給我，也常請我吃便當等
    語（見警(三)卷第3頁以下）；繼於偵訊時供稱：為何要送毒
    品給丙○○？幾次？何種毒品？在那裡？）之前她說要向我
    買2次，但我說我沒有賣，我想說朋友交情，她來我家就請
    她海洛因及安非他命各1次等語（見97年度偵字第10083號卷
    第6頁以下）；復於本院訊問時供稱：我沒有賣安非他命給
    證人丙○○，於97年3 月中旬，在臺中縣太平市我家，丙○
    ○跟我買的甲基安非他命那一次，我是有給她一包甲基安非
    他命，但我沒有跟他收錢，因為那包是我的朋友來我家，他
    拿出來請客用剩的，我朋友走以後，剛好丙○○來，她說她
    要用，我就說這是朋友用剩的，妳要用的話就自己拿，她來
    之前有打00000000 0 號這支電話問我在不在。又於97年4月
    初在我家，丙○○講跟我買海洛因的那一次，我是有拿一包
    海洛因給她，但當天是丙○○她說要買海洛因，我就說我們
    兩個人一人出1千元去買，結果我就去買1千元一包的海洛因
    ，總共兩包，把她的一包給她，不是我賣給她的等語（見本
    院卷第45頁以下）。則依其歷次辯解，其就曾於證人丙○○
    證述向其購買毒品海洛因、甲基安非他命之時、地，有交付
    海洛因、甲基安非他命予證人丙○○乙情，前後一致，堪信
    屬實。惟其辯解非因販賣而交付云云，時而辯稱是朋友用剩
    的，證人丙○○自己拿的；時而辯稱是請證人丙○○的；時
    而辯稱是兩人合買的云云，南轅北轍，實有避重就輕之嫌，
    難信屬實。第查非法販賣海洛因係政府大力嚴格查緝之違法
    行為，非可公然為之，不論是瓶裝或紙包之毒品，均可任意
    分裝或增減其分量，而每次買賣之價量，亦隨時隨雙方關係
    之深淺、當時之資力、需求程度及對行情之認知等因素而機
    動調整，因之販賣之利得，除經坦承犯行，或價量俱臻明確
    者外，委難察得實情，職是之故，縱未確切查得販賣賺取實
    際差價，但除別有事證，足認係按同一價格轉讓確未牟利外
    ，尚難執此認非法販賣之事證有所不足，致知過坦承者難辭
    重典，飾詞否認者反得逞僥倖，而失情理之平。況且，海洛
    因之價格昂貴，取得不易，凡為販賣之不法勾當者，苟無利
    可圖，應無甘冒被查緝法辦之危險，平白無端義務為該買賣
    之工作，而被告甲○與證人丙○○並非至親，又無其他利害
    關係，苟無利得，豈會甘冒訴追重刑之風險，提供證人丙○
    ○取得海洛因、甲基安非他命施用之理，是被告甲○販入之
    價格必較轉售出予證人丙○○之價格低廉，而有從中賺取買
    賣差價牟利之營利意圖及事實，應屬合理之推斷。基上，本
    件被告甲○確有犯罪事實欄一、(一)(二)所載販賣毒品海洛因、
    甲基安非他命予證人丙○○之情，應堪予認定。
(三)、被告甲○雖矢口否認有何犯罪事實欄一、(三)所載轉讓毒品海
    洛因予其妻即共同被告乙○○之犯行，並以前詞置辯。證人
    即共同被告乙○○亦於本院審理時附合被告甲○，經交互詰
    問具結證稱：伊之毒品來源，只有一包是伊先生即被告甲○
    給伊，因為伊會咳血，之前用的毒品都是證人丙○○拿來的
    ，被告甲○只有於97年3月份在家拿給伊1次云云。然查，被
    告甲○於本院審理時，除供稱證人即共同被告乙○○上開證
    述屬實外（本院卷第160頁）；亦曾供稱：當日在證人丙○
    ○身上扣得的那兩包海洛因，是因其怕證人即共同被告乙○
    ○會咳血，就把那兩包拿給證人丙○○，是要證人丙○○給
    乙○○施用等語（見本院卷第45頁）。則其確有因見其妻乙
    ○○罹有肺結核，認為施用海洛因可以止血或減輕咳嗽之痛
    苦，而提供海洛因予其妻乙○○施用之情無訛。又證人即共
    同被告乙○○初於警詢時供稱：（你最後一次施用海洛因毒
    品時、地為何？）我最後一次施用海洛因是97年4月15日上
    午9時許，在臺中縣太平市○○○街56號等語（見警(三)卷第
    11頁）；繼於偵訊時供稱：（為何要施用毒品？）因為我常
    常吐血，是因肺結核引起的，我會吐血，毒品會止血，我施
    用海洛因，海洛因是我先生甲○的，他送我施用的，他總共
    2、3天會送我一根香菸海洛因的量，都在我家裡送我，他最
    後一次送我是97年4月15日上午9點多的時候，在家裡送我，
    從以前至今，大概從農曆過年前到現在送我約15次左右，每
    次都一根香菸量等語（見97年度毒偵字第2067號卷第46頁以
    下）；繼於本院審理時供稱：在今年（97年）農曆過年後到
    被查獲當天，我先生偶而會送我幾根海洛因的香煙，我自己
    在89年之前就戒毒了，是證人丙○○告訴我抽一點海洛因的
    香煙，比較不會咳血，我用了以後真的會止血，比較不會咳
    血，我先生大概三、四天會送我一根海洛因香煙，前後大概
    送我十五次，每次都一根香煙的量，我有寫下來，所以我很
    清楚是十五次，寫在一本紅色的小筆記本上面，我先生沒有
    跟我收錢，他向誰買的我也不知道，是他自己出錢的，他怎
    麼買的我也不知道等語（見本院卷第40頁以下）。佐以證人
    即共同被告乙○○於97年4月15日經查獲後為警採尿送驗之
    結果，確有毒品海洛因代謝物之陽性反應，此有中山醫學大
    學附設醫院檢驗科藥物檢測中心尿液檢驗報告一份在卷可稽
    （見本院卷第71頁），由此足見證人即共同被告乙○○上開
    於本院審理時具結證稱被告甲○只有一次於97年3月份在其
    家拿海洛因給其云云，實與事證不符，實無從為有利於被告
    之認定，自應以證人即共同被告乙○○於偵訊中及本院訊問
    供稱被告甲○確有接續自97年2月間某日（農曆過年前）起
    迄97年4月15日上午9時左右止，在上址，每次無償轉讓海洛
    因毒品約1根香煙量予其約15次等語為真實可信。從而，此
    部分被告甲○之辯解亦不可採，其確有犯罪事實欄一、(三)所
    載轉讓毒品海洛因、予證人即共同被告乙○○之情，至堪認
    定。
(四)、被告甲○與乙○○二人雖矢口否認有何犯罪事實欄一、(四)所
    載共同轉讓毒品海洛因予證人丙○○之犯行，並以前詞置辯
    。而證人丙○○於本院審理時亦翻異前詞，經交互詰問具結
    證稱：其為警查獲當日查扣之海洛因2包並非乙○○交付，
    而是「阿妹」交付予其云云。惟查，證人丙○○於警詢時證
    稱：（妳主動提出交由警方扣案之海洛因毒品2包，是何人
    所有？）是乙○○所有；（妳稱海洛因毒品2包是乙○○所
    有為何會在妳身上查獲？）因為我到乙○○家找她，我當時
    毒癮發作，她主動拿給我止毒癮；（你最後一次施用海洛因
    毒品時、地為何？最後一次施用安非他命時、地為何？）我
    最後一次施用海洛因及安非他命毒品都是97年4月15日上午
    10時許，在臺中縣太平市○○街56號等語（見警(三)卷第16
    頁）。繼於偵訊中結證稱：（扣案【或施用】毒品向何人購
    買？）最後他們打電話給我，他們知道我沒錢，就叫我過去
    ，阿賢及「姊」說要請我，所以被扣到那2包是阿賢及「姊
    」他們請我的，電話是「姊」打給我的，他說你人難過，我
    請你沒關係，所以我去的時候，毒品是「姊」拿給我的，今
    天電話一接到我就過去了，所以時間大概是上午9點多的時
    候，進去的時候，阿賢及乙○○2人都在。（今天被扣到這2
    包都是乙○○他們給你的？）對，我真的不是用買的，以前
    才是買的等語（見97年度毒偵字第2067號卷第49-51頁）。
    是依證人丙○○上開證述，參以被告乙○○於警詢及偵訊時
    均供稱：在證人丙○○身上查扣得之海洛因2包，是被告甲
    ○給證人丙○○的等語（見警(三)卷第6頁以下，及97年度偵
    字第2067號卷第46頁以下）；及其於本院審理時供稱：在丙
    ○○身上有扣到的毒品兩包，．．．我在偵訊中說那兩包是
    我先生（即被告甲○）拿給她的沒有錯，實際上是我先生要
    救她，．．．是丙○○跟我講說我先生當天早上給她要救她
    的，．．．我先生在電話中說丙○○早上要來，丙○○沒有
    錢，要來我們家拿毒品，要我拿一點給她，丙○○來到我家
    後，我就拿一包海洛因給她等語（見本院卷第40頁以下）。
    以及，被告甲○於本院審理時供稱：在證人丙○○身上扣得
    的那兩包是當天早上九點多我要出門前，丙○○在我家，我
    怕我太太會咳血，就把那兩包拿給丙○○的乙情（見本院卷
    第45頁）綜合以觀，酌以被告乙○○自己並無毒品海洛因，
    其施用海洛因之毒品來源係由被告甲○轉讓乙情業據前述，
    可以得知上開經扣案之證人丙○○收受之毒品海洛因2包，
    應本係被告甲○所有，而乙○○則經甲○同意將之轉讓交予
    丙○○，丙○○並與乙○○再當場加以施用無誤。此再參以
    證人即丙○○於97年4月15日經查獲後為警採尿送驗之結果
    ，確有毒品海洛因代謝物之陽性反應，有中山醫學大學附設
    醫院檢驗科藥物檢測中心尿液檢驗報告一份在卷得以佐證（
    見本院依職權影印之臺中縣警察局太平分局中縣太警偵字第
    0970041937號卷第43頁）。且酌以證人丙○○與被告乙○○
    同於97年4月15日為警查獲並製作警詢、偵訊筆錄，且自始
    均證稱未與被告甲○、乙○○有仇怨或糾紛，衡情於警詢、
    偵訊時應無誣指必要；再參以證人丙○○於警詢、偵訊時均
    未提及「阿妹」之人，且被告甲○已自承有交該海洛因2包
    予證人丙○○，惟辯稱是要託其給被告乙○○施用云云；及
    被告乙○○亦自承有於97年4月15日上午9時許，交付海洛因
    2 包予證人丙○○，惟辯稱係受其夫即被告甲○指示交付云
    云（詳見上述），顯見證人丙○○上開於本院審理時之更異
    前詞之證述，應係迴護被告二人之詞，顯不可採，亦無從採
    為有利於被告之認定（此部分證人丙○○於本院審理中之證
    述，恐涉有偽證之嫌，宜由檢察官依法偵查處理），自應以
    證人丙○○於警詢、偵訊中上開證述為可採信。再雖證人丙
    ○○對於被告二人如何轉讓交付海洛因予其之細節經過於警
    詢、偵訊之證述稍有出入，然經比對上開證人丙○○所有之
    0000000000號行動電話之雙向通聯紀錄顯示，於證人丙○○
    收受被告乙○○轉讓之海洛因當日，確係由被告乙○○所有
    之0000000000號行動電話先撥打至證人丙○○之行動電話，
    再對照被告乙○○於本院審理時供稱當日係因伊不舒服，所
    以才打電話給證人丙○○請她來看伊乙情，堪信證人丙○○
    於警詢時證述，當日係因為其到被告乙○○家找她，因毒癮
    發作，被告二人始由被告乙○○拿給其止毒癮等語較符合真
    實，本院爰以之認定其經過如犯罪事實欄一、(四)所載。從而
    ，此部分被告甲○、乙○○之辯解均不可採，其確有犯罪事
    實欄一、(四)所載共同轉讓毒品海洛因予證人即丙○○之情，
    亦堪認定。
(五)、綜上所述，足認被告二人前揭所辯，均無非事後脫飾卸責之
    詞，不足採信。本件事證至臻明確，被告二人犯行均洵堪認
    定。
三、論罪科刑：
(一)、按海洛因、甲基安非他命分係毒品危害防制條例第2條第2項
    第1、2款所管制之第一、二級毒品，不得非法持有、轉讓、
    販賣。是核被告甲○犯罪事實欄一、(一)所為，係犯毒品危害
    防制條例第4條第1項之販賣第一級毒品罪；犯罪事實欄一、
    (二)所為，係犯毒品危害防制條例第4條第2項之販賣第二級毒
    品罪；犯罪事實欄一、(三)(四)所為，均係犯毒品危害防制條例
    第8條第1項之轉讓第一級毒品罪。其販賣、轉讓第一級毒品
    前持有之低度行為，應為販賣、轉讓毒品之高度行為所吸收
    ，均不另論罪。再其犯罪事實欄一、(三)所為，乃因見其妻即
    被告乙○○罹有肺結核，認為施用海洛因可以止血或減輕咳
    嗽之痛苦，故而自97年2月間某日（農曆過年前）起迄97年4
    月15日上午9時左右止，無償轉讓海洛因約1根香煙量予乙○
    ○，前後計約15次，其次數密集，依社會通念觀之，應屬一
    犯意接續多次行為，且僅轉讓予其妻乙○○一人，應為接續
    犯，此部分論以一罪為已足。再被告甲○與乙○○間就犯罪
    事實欄一、(四)犯行，有犯意之聯絡及行為之分擔，皆為共同
    正犯。又被告甲○所犯上開四罪間，犯意各別，且均在刑法
    修正廢除連續犯後，應予分論併罰。另被告甲○有如犯罪事
    實欄所載曾受有期徒刑執行完畢之前科，此有臺灣臺中地方
    法院檢察署刑案資料查註紀錄表及臺灣高等法院被告全國前
    案紀錄表各一份在卷足憑，其於5年以內故意再犯本件有期
    徒刑以上之罪，為累犯，均應依刑法第47條第1項之規定，
    加重其刑（惟其所犯販賣第一、二級毒品罪部分，其法定本
    刑為死刑或無期徒刑部分，依法均不得加重）。
(二)、是核被告乙○○犯罪事實欄一、(四)所為，係犯毒品危害防制
    條例第8條第1項之轉讓第一級毒品罪。其轉讓第一級毒品前
    持有之低度行為，應為轉讓毒品之高度行為所吸收，不另論
    罪。被告乙○○與甲○間就此部分，有犯意之聯絡及行為之
    分擔，皆為共同正犯。
(三)、次按販賣第一級毒品罪之法定刑為「死刑或無期徒刑；處無
    期徒刑者，得併科1千萬元以下罰金。」；販賣第二級毒品
    之法定刑為「無期徒刑或7年以上有期徒刑，得併科新臺幣7
    百萬元以下罰金。」，然同為販賣第一、二級毒品之人，其
    原因動機不一，犯罪情節未必盡同，或有大盤毒梟者，亦有
    中、小盤之分，甚或僅止於吸毒者友儕間為求互通有無之有
    償轉讓者亦有之，其販賣行為所造成危害社會之程度自屬有
    異，法律科處此類犯罪，所設之法定最低本刑卻相同，不可
    謂不重。於此情形，倘依其情狀處以較輕之徒刑，即足以懲
    儆，並可達防衛社會之目的者，自非不可依客觀之犯行與主
    觀之惡性二者加以考量其情狀，是否有可憫恕之處，而適用
    刑法第59條之規定酌量減輕其刑，期使個案裁判之量刑，能
    斟酌至當，符合比例原則。本件被告甲○無視國家對於杜絕
    毒品危害之禁令而販賣第一、二級毒品，行為固屬不當，應
    予非難，然其僅因一時貪念，致罹重典，相對於長期大量販
    賣毒品予不認識對象之大毒梟而言，其對社會治安及國民健
    康之危害顯然較小，從其犯案情節觀之，倘仍遽處以法定本
    刑之最低刑度，猶失之過苛，情輕法重，且難謂符合罪刑相
    當性及比例原則，更無從與大毒梟之惡行有所區隔，是其犯
    罪情狀相較於法定之重刑，在客觀上足以引起一般人之同情
    ，情節尚堪憫恕，爰均依刑法第59條之規定，對被告甲○所
    犯販賣第一、二級毒品之犯行，酌量減輕其刑（並依法先加
    重後減輕之）。
(四)、至起訴書雖以被告乙○○遭逮捕後，業向查緝機關主動坦承
    其之毒品來源為被告甲○，並提供相關資料供追查，查緝機
    關並因此查得其毒品來源即被告甲○，請求本院依毒品危害
    防制條例等相關規定，予以減輕刑責等語。然按毒品危害防
    制條例第17條所定「犯第4條第1項至第4項之罪，供出毒品
    來源，因而破獲者，得減輕其刑」，其立法意旨重在鼓勵具
    體供出其上游販毒者，俾資追查毒梟前手及其上游毒品，以
    杜絕毒品之蔓延與氾濫為目的。故除須供出上游來源，尚須
    因而破獲者，始有依該條裁量減輕之餘地，倘僅自白所販賣
    毒品之事證及共犯為何人，尚未進而查獲毒梟前手、或其上
    游毒品者，仍不得執此邀本條規定之寬減（最高法院96年度
    台上字第3063號、1887號、5581號判決意旨參照）。查依上
    開起訴書意旨，乃指被告乙○○遭逮捕後，向查緝機關主動
    坦承其之毒品來源為被告甲○。然在本件即被告乙○○轉讓
    毒品海洛因予證人丙○○乙案，依被告乙○○於查獲被告甲
    ○前所供述，其乃否認自己有拿上開毒品予證人丙○○，而
    指證係被告甲○所交付，則依被告乙○○所述被告甲○涉案
    情節，顯非供出其毒品來源、上手，且本院亦認定被告乙○
    ○與被告甲○乃共犯，並無前手或上游關係，揆諸前開判決
    意旨，自與上開減刑規定之情形，尚屬有間，而無依上開規
    定減刑之餘地，僅得據為本院量刑時之參考。是起訴書上開
    請求，尚有誤會，附此敘明。
(五)、爰審酌被告甲○素行不佳，不思以正途賺取所需，無視於國
    家對於杜絕毒品犯罪之禁令及毒品對於自身健康之戕害，販
    賣第一、二級毒品，足以使人施用後，導致精神障礙與性格
    異常，甚至造成人民生命健康受損之危險以及成癮性，嚴重
    戕害國人身體健康，且危害社會安全，復足以對自身健康造
    成戕害，行為殊不可取，及其販賣第一、二級毒品之次數各
    只有1次、金額各有1千元；及其轉讓海洛因予被告乙○○乃
    為使罹有肺結核之乙○○施用後可以止血或減輕咳嗽之痛苦
    等情；暨念其犯後對於交付毒品海洛因、甲基安非他命予證
    人丙○○之客觀事實經過均能坦認無隱，惟與被告乙○○均
    飾詞否認犯行，犯後態度非屬良好，惟與被告乙○○共同轉
    讓海洛因予證人丙○○之數量非鉅，情節非重，及其等犯罪
    之動機、目的、手段等一切情狀，分別量處如主文所示之刑
    ，並就被告甲○部分定其應執行之刑，以示懲儆。至公訴人
    雖對被告甲○具體請求判處有期徒刑25年，併科罰金新臺幣
    20 萬元，並依犯罪之性質，認有褫奪公權及刑前強制工作
    之必要，然查本件被告甲○之犯罪行為值得非難，自不可取
    ，然保安處分係對受處分人將來之危險性所為拘束其身體、
    自由之處置，以達教化與治療之目的，為刑罰之補充制度，
    本諸法治國家保障人權之原理及刑法之保護作用，其法律規
    定之內容，應受比例原則之規範，使保安處分之宣告，與行
    為人所為行為之嚴重性，行為人所表現之危險性，及對行為
    人未來行為之期待性相當，司法院大法官會議釋字第471號
    解釋可資參照，審酌被告甲○行為之嚴重性、行為人所表現
    之危險性及對於未來行為之期待性，依憲法比例原則之規範
    ，本院審酌上情，認本件量處被告甲○如主文所示之刑，已
    足收懲儆之效，亦無併科罰金、褫奪公權及刑前強制工作之
    必要，均難允所請，附此敘明。
四、沒收之宣告：
(一)、按毒品危害防制條例第19條第1項規定「犯第4條至第9條、
    第12條、第13條或第14條第1項、第2項之罪者，其供犯罪所
    用或因犯罪所得之財物，均沒收之，如全部或一部不能沒收
    時，追徵其價額或以其財產抵償之」。本件被告甲○販賣第
    一、二級毒品所得之財物各1千元，合計2千元，雖未扣案，
    均應依同條例第19條第1項規定宣告沒收，如全部或一部不
    能沒收時，以其財產抵償之。
(二)、扣案之第一級毒品海洛因12包（驗餘淨重2.19公克、空包裝
    總重3. 92公克）、2包（驗餘淨重0.0577公克及0.0406公克
    ），及第二級毒品甲基安非他命2包（驗餘淨重0.1192公克
    及0.0709公克），分係毒品危害防制條例第2條第2項第1、
    2款所定之第一、二級毒品，均屬違禁物，不問是否屬於被
    告所有，均應依毒品危害防制條例第18條第1項前段之規定
    ，併宣告沒收並銷燬之。
(三)、另按沒收為從刑之一種，依主從不可分原則，應附隨於主刑
    而同時宣告之，除有罪、免刑等判決，於裁判時併宣告外，
    如諭知無罪之判決，既無主刑，從刑亦無所附麗，故案內之
    違禁物，應另依刑法第40條但書，由檢察官聲請單獨宣告沒
    收（最高法院78年台非字第72號判例、92年度台上字第1472
    號判決意旨參照）。本件扣得之乙○○所有門號0000000000
    0號行動電話1支，雖係被告甲○與證人丙○○聯繫毒品交易
    所用之物，然該行動電話並非其所有，而係其妻乙○○所有
    ，業據被告甲○、乙○○供承在卷，是此支內含門號卡之行
    動電話顯非屬被告甲○所有，核與法定之沒收要件即有未合
    ，自無從於被告甲○販賣第一、二級毒品予證人丙○○之項
    下沒收；又於被告乙○○轉讓海洛因2包予證人丙○○當日
    ，雖係被告乙○○以該電話連絡證人丙○○前來其家中探視
    ，然該案是證人丙○○到被告乙○○家後，適其毒癮發作又
    無錢購買，被告甲○與乙○○始轉讓海洛因予證人丙○○，
    並無積極證據證明於以上開電話連絡之時，被告甲○、乙○
    ○二人即有轉讓海洛因予證人丙○○之意，自亦難認係供轉
    讓毒品之犯罪所用工具，爰不併為沒收之諭知（起訴意旨請
    求宣告沒收，尚有未洽）。至其餘扣得之被告甲○所有藥鏟
    3 支、安非他命吸食器1組等物，被告甲○供稱係其另案施
    用毒品所用之物，均核與本件被告甲○所犯無直接關連性，
    自無從就該等扣案物品併予宣告沒收，附此敘明。
據上論斷，應依刑事訴訟法第299條第1項前段，毒品危害防制條
例第4條第1項、第2項、第8條第1項、第18條第1項前段、第19條
第1項，刑法第11條、第28條、第47條第1項、第59條、第51條第
5款，判決如主文。
本案經檢察官楊朝嘉到庭執行職務
中    華    民    國    97    年    9    月    30    日
                  刑事第十四庭  審判長法  官   陳  葳
                                      法  官   林世民
                                      法  官   洪堯讚
上正本證明與原本無異。
如不服本判決，應於收受送達後10日內向本院提出上訴書狀（應
敘述具體理由並附繕本）。
上訴書狀如未敘述理由，應於上訴期間屆滿後20日內補提理由書
於本院。
                                      書記官    沈慧玲
中    華    民    國    97    年    9     月    30    日
附錄論罪科刑法條
毒品危害防制條例第4條
製造、運輸、販賣第一級毒品者，處死刑或無期徒刑；處無期徒
刑者，得併科新臺幣 1 千萬元以下罰金。
製造、運輸、販賣第二級毒品者，處無期徒刑或 7 年以上有期徒
刑，得併科新臺幣 7 百萬元以下罰金。
製造、運輸、販賣第三級毒品者，處 5 年以上有期徒刑，得併科
新臺幣 5 百萬元以下罰金。
製造、運輸、販賣第四級毒品者，處 3 年以上 10 年以下有期徒
刑，得併科新臺幣 3 百萬元以下罰金。
製造、運輸、販賣專供製造或施用毒品之器具者，處 1 年以上 7
年以下有期徒刑，得併科新臺幣 1 百萬元以下罰金。
前五項之未遂犯罰之。
毒品危害防制條例第8條
轉讓第一級毒品者，處 1 年以上 7 年以下有期徒刑，得併科新
臺幣 1 百萬元以下罰金。
轉讓第二級毒品者，處 6 月以上 5 年以下有期徒刑，得併科新
臺幣 70 萬元以下罰金。
轉讓第三級毒品者，處 3 年以下有期徒刑，得併科新臺幣 30 萬
元以下罰金。
轉讓第四級毒品者，處 1 年以下有期徒刑，得併科新臺幣 10 萬
元以下罰金。
前四項之未遂犯罰之。
轉讓毒品達一定數量者，加重其刑至二分之一，其標準由行政院
定之。


司法院資訊處製作；財團法人民間司法改革基金會備份。
